【裁判字號】    95,繼,410
【裁判日期】    950303
【裁判案由】    指定遺產管理人
【裁判全文】
臺灣板橋地方法院民事裁定               95年度繼字第410號
聲  請  人  戊○○
相  對  人  丁○
相  對  人  甲○○
相  對  人  乙○○
相  對  人  丙○○
上列聲請人聲請對相對人丁○、甲○○、乙○○、丙○○選任遺
產管理人事件，本院裁定如下：
     主    文
聲請駁回。
聲請程序費用由聲請人負擔。
    理  由
一、按繼承開始時，繼承人之有無不明者，由親屬會議於一個月
    內選定遺產管理人，並將繼承開始及選定遺產管理人之事由
    ，向法院報明。親屬會議依前條規定為報明後，法院應依公
    示催告程序，定六個月以上之期限，公告繼承人，命其於期
    限內承認繼承。無親屬會議或親屬會議未於前條所定期限內
    選定遺產管理人者，利害關係人或檢察官，得聲請法院選任
    遺產管理人，並由法院依前項規定為公示催告。民法第1177
    條、第1178條固定有明文規定。又繼承者，因被繼承人死亡
    而開始，民法第1147條亦有明文。
二、本件聲請意旨略以：聲請人戊○○與相對人即被繼承人丁○
    、甲○○、乙○○、丙○○共有桃園縣龍潭鄉○○段618 地
    號土地，惟其等之戶籍資料係日據時期資料，不能依法送達
    。又此四人之現在年齡為丙○○為132 歲、丁○為122 歲、
    甲○○105 歲、乙○○為102 歲，以一般平均壽命76歲計算
    ，聲請人合理判斷，其等應已過世。又其有無應繼承之人、
    而其住居所為何均不明、亦無從送達。是聲請人依民法第
    1178條第2 項之規定，向鈞院聲請指定國有財產局為被繼承
    人丁○、甲○○、乙○○、丙○○四人之遺產管理人，俾利
    聲請人依法提存，處分上開共有土地等情。
三、經查，本件聲請人固主張相對人即被繼承人丁○、甲○○、
    乙○○、丙○○四人之戶籍資料係日據時期資料，無法依法
    送達，且其四人現在年齡為丙○○為132 歲、丁○為122 歲
    、甲○○105 歲、乙○○為102 歲，以一般平均壽命76歲計
    算，聲請人合理判斷，其等應已過世等情，雖據其提出臺北
    縣中和市戶政事務所書函影本、臺北縣板橋市戶政事務所函
    影本、戶籍資料影本等件為憑，然聲請人未提出其所指稱相
    對人即被繼承人丁○、甲○○、乙○○、丙○○四人已死亡
    之證據，上該四人是否真已死亡，而渠等若已死亡，是否有
    繼承人繼承、亦或繼承人有無不明等情，均無從得知，惟依
    前開說明，指定遺產管理人應係被繼承人死亡致繼承開始，
    而無繼承人或有無不明時，其等之利害關係人始有向本院聲
    請指定，今聲請人無法證明上該四人已死亡，其僅空言稱其
    等已超過一般平均壽命應已過世之詞，顯難採認。是聲請人
    聲請指定國有財產局為被繼承人四人之遺產管理人，於法即
    有未合，礙難准許，均應予駁回。
四、依非訟事件法第21條第2 項、民事訴訟法第78條、第95條，
    裁定如主文。
中    華    民    國    95    年    3     月    3     日
                  家事法庭法  官  楊志勇
以上正本證明與原本無異。
如不服本裁定，應於本裁定送達後10日內向本院提出抗告狀。並
繳交抗告費新台幣一千元。
中    華    民    國    95    年    3     月    3     日
                          書記官  吳進安


司法院資訊處製作；財團法人民間司法改革基金會備份。
